【裁判字號】    88,上,222
【裁判日期】    890509
【裁判案由】    給付借款
【裁判全文】
臺灣高等法院臺南分院民事判決  八十八年度上字第二二二號  Ｊ
      上  訴  人
      即  附  帶
      被  上訴人  甲  ○  ○
      訴訟代理人  許  安德利  律師
      複  訴  訟
      代  理  人  許  世    律師
      被上訴人即
      附帶上訴人  第一商業銀行股份有限公司南台南分行  設台南市○○路一○五
                              .
      法定代理人  乙  ○  ○  .
      訴訟代理人  丙  ○  ○  .
                  張  天  良  律師
右當事人間請求給付借款事件，上訴人對於臺灣臺南地方法院中華民國八十八年一月
二十日八十七年訴字第九十七號第一審判決提起上訴，被上訴人並為附帶上訴，本院
判決如左：
      主      文
上訴駁回。
原判決關於駁回附帶上訴人後開第二項之訴部分，及該部分假執行之聲請，暨訴訟費
用之裁判廢棄。
附帶被上訴人應再與詩美服裝有限公司連帶給付附帶上訴人新台幣壹佰陸拾捌萬元及
如原判決附表所示第三項、第四項之利息暨違約金。
第一、二審訴訟費用（包括附帶上訴部分），均由上訴人負擔。
      事      實
甲、上訴人即附帶被上訴人方面：
  一、聲明：求為判決：（一）原判決關於上訴人敗訴部分廢棄。（二）右開廢棄部
      分，駁回被上訴人在第一審之訴及假執行聲請。（三）駁回被上訴人之附帶上
      訴。
  二、陳述：除與原判決記載相同者，予以引用外，補稱：
 （一） 原判決以上訴人交予主債務人郭漢謀供作連帶保證之用之印章之事實為前提
        ，認上訴人係由自己之行為表示以代理權授與他人，而須負表見代理之授權
        人責任。依最高法院四十年台上字第一二八一號判例意旨，縱有表見代理之
        適用，亦僅在上訴人交予郭漢謀供作連帶保證之八十年九月二日之新台幣（
        下同）一千萬元（實借八百萬元）貸款相關之展期對保範圍內始有適用之餘
        地。豈可謂只要在被上訴人處出現該印文即謂有表見代理之適用。況上訴人
        於八十年九月二日所簽之約定書，依被上訴人在原審八十七年二月十一日庭
        訊供稱「她（上訴人）是外保，不是公司的股東，我們以約定書為準，所以
        她未簽保證書。
        」故上訴人所簽之約定書乃用以代替保證書即為主債務人郭漢謀於八十年九
        月二日向被上訴人所借貸款之保證，因此該約定書並不能一再被使用在其他
        債權債務關係上，此乃當事人之約定且亦為法理所當然。
  （二）縱觀該約定書內容，並無有約定上訴人一經簽定，爾後凡有出示上訴人印文
        者即為上訴人代理人之記載。被上訴人一再陳稱既已簽約定書即應負責，實
        有違契約標的應明確之原則。蓋約定書既用以保證，豈能對未來不明確亦無
        可得確定之債務為保證？退一步言該約定書乃八十年九月二日所簽，而被上
        訴人據以請求之債權乃發生於八十五年十一月四日，其間相差五年有餘，被
        上訴人就該約定書之解釋豈非消費者保護法第十二條第一項之契約條款違反
        誠信原則及對消費者顯失公平？
  （三）上訴人印文於被上訴人處使用共有三個時段即八十年九月二日約定書充作
        保證郭漢謀抵押借款一千萬元之用；八十四年三月間上訴人本人辦理開戶
        ；八十五年十一月四日郭漢謀青年創業基金貸款之被盜用印章為連帶保證
        人。其中第一、二次均由上訴人親自簽名並蓋章，第三次則僅由郭漢謀盜用
        印章，上訴人並無簽名。由上述之異常情形，被上訴人即應派行員親往上
        訴人處對保或以電話訊問保證人，始得謂「已盡善良管理人之注意義務」豈
        可為求業績增加，而置消費者之權益於不顧，由上訴人獨力承擔風險？被上
        訴人對本件事實如此之解釋方法及銀行實務之程序顯有免除或減輕被上訴人
        依法應負之義務：並加重上訴人之義務，及不符誠信原則，對上訴人之無公
        平已至為顯然。
  （四）關於憲兵學校鑑定結果之意見：
    １、據鈞院囑託憲兵學校鑑定被上訴人銀行印鑑卡原本三紙、約定書原本二紙等
        上面所寫「甲○○」及其地址「台南縣歸仁鄉崙仔頂三二號」及「台南縣歸
        仁鄉崙仔頂村三鄰崙仔頂二五之二號」之筆跡是否同一人筆跡；及有關「甲
        ○○」筆跡，之鑑定結果顯示：上訴人甲○○在被上訴人銀行所書之簽名，
        只有八十四年八月二十三日活期儲蓄存款印鑑卡上之筆跡及簽名為本人所親
        書。
    ２、按依銀行之慣例及一般經驗，於銀行開立新戶必須本人親自辦理並附具身分
        證正本且留印鑑卡及簽名圖式，缺一不可。故開戶所存留之簽名圖式為本人
        親簽應可認定，職是在本案上訴人甲○○於被上訴人銀行處有多數簽名，而
        其間有真偽並存之情形時，應以開戶所存留之簽名圖式為真正要無可議。
    ３、故七十九年十月十五日約定書、印鑑卡及八十年九月二日約定書、印鑑卡上
        上訴人之簽名均非上訴人所親自簽名，已屬顯然，遂特再依民事訴訟法第二
        百七十九條第三項撤銷原對七十九年十月十五日約定書及八十年九月二日約
        定書之自認。
  （五）兩造間並無任何保證契約存在：
    １、由前揭鑑定結果之推論可知，七十九年十月十五日約定書及八十年九月二
          日約定書應非上訴人所親簽。
        兩造之間又無訂立保證書（請看原審卷第三十八頁反面末行）。
        借據及展期約定書又非伊親簽。蓋被上訴人銀行一再聲稱只要有約定書即
          可無庸對保（原審卷第三十八頁、第八十七頁），顯然辦理前開契據時被
          上訴人並未到場對保。
    ２、職是之故，被上訴人銀行根本沒有任何可據以請求上訴人應負保證責任之書
        據。
  （六）被上訴人第一商業銀行股份有限公司（下稱被上訴人銀行）以『移花接木』
        之方法為本件之請求：
    １、本件被上訴人銀行於原審以詩美服裝有限公司（以下簡稱詩美公司）、郭漢
        謀、呂秀春、王朝欽、吳素月、郭淑珍、黃林秀玉及上訴人甲○○為被告，
        起訴請求詩美公司返還於八十五年十一月十四日（二百四十萬、六十萬）及
        八十五年九月十九日（一百六十萬元、四十萬元）向被上訴人銀行借貸之款
        項；及郭漢謀等七人之保證責任。而提出保證書、約定書、借據四紙及借款
        展期約定書二紙為憑，惟保證書並無上訴人甲○○簽名、約定書則為八十年
        九月二日所立。
    ２、被上訴人銀行稱，所謂「外保」者不必立保證書予銀行，惟應立約定書，及
        設立印鑑卡予銀行，並在各借據上連帶保證人欄蓋其印鑑章。上訴人否認。
        按保證契約須經當事人約定始生效力，其約定當然係指就「一方於他方之債
        務人不履行債務時，由其代負履行責任」之約定（民法第七三九條參照），
        縱觀所謂約定書之內容，並無任何一條約款與本案保證之約定有關，被上訴
        人銀行以約定書充當保證書，顯不可採。且約定書上並無載明保證範圍，如
        無庸另立保證書如何確認保證人責任範圍，蓋簽一紙約定書即需毫無範圍的
        負保證責任之推定，顯然有違消費者保護法誠實信用原則，亦有違公平正義
        原則。
    ３、再從被上訴人銀行提出之黃林秀玉之保證書（原審卷第十一頁）顯示，並非
        「外保」之人均無需簽訂保證書，被上訴人銀行論點與事實不符自相矛盾，
        蓋該保證書係黃林秀玉為詩美公司在五百萬元限額內為保證之書面契約，而
        黃林秀玉並非詩美公司之董監事，有詩美公司變更登記事項卡可稽（原審卷
        第二三頁反面），則黃林秀玉之保證即為被上訴人公司所謂之「外保」，事
        實上被上訴人銀行亦與之簽訂保證書，可見上訴人在詩美公司與被上訴人銀
        行借貸關係中並非保證人，明如觀火，蓋上訴人並無就該項借貸簽訂任何保
        證書也。
    ４、矧在被上訴人銀行裡上訴人名義之約定書，不止一份，顯見被上訴人銀行在
        借貸關係之處理方式，均係要求契約相對人就每筆借貸關係簽定約定書，連
        同各該契據歸檔保存（銀行慣例亦均如此）。而系爭約定書早在八十年九月
        二日簽定，由被上訴人銀行於原審起訴時提出之約定書八紙及保證書兩紙以
        觀：「郭漢謀等五人之保證書日期係八十年九月二日、約定書日期亦為八十
        年九月二日，與上訴人名義之約定書日期亦相同」可見郭漢謀等五人及上訴
        人甲○○均被列為同一筆借貸關係之保證人，應擔保同一筆債務。而依保證
        書；所載保證標的為「詩美公司對被上訴人銀行在本金新台幣一千萬元限額
        內之債務」（原審卷第十頁），則各保證人所擔保之責任為『最高限額保證
        』應無疑義。
    ５、而本件被上訴人銀行所據以請求之八十五年九月十九日、八十五年十一月十
        四日借據各二紙及八十六年十一月十五日借款展期約定書二紙，顯係以『逐
        案徵提保證』之方式辦理，其理由有二：
      (1)借據及借款展期約定書上清楚載明『基金保證』，實係為期一年之青年創業
        基金貸款，非最高限額保證。
      (2)按前揭之說明本件上訴人所負者係最高限額保證，如系爭請求之保證債務在
        最高限額之內（即一千萬元貸款之部份），則銀行對主債務人貸放每一筆借
        款時，均無需再通知並由保證人於往來之授信契據上簽名，自亦無庸再辦理
        對保。故被上訴人銀行自無再要債務人覓妥連帶保證人而另行簽訂借款申請
        書及借據之理。
    ６、依中華民國銀行商業同業公會全國聯合會函：『銀行辦理授信業務，徵提保
        證人方式，通常約有二種，其一為逐案徵提，其二為最高限額保證方式辦理
        。而銀行與保證人簽訂之保證契約性質，若為最高限額保證，並辦妥對保及
        留存印鑑，則日後銀行對主債務人貸放每一筆借款時，均無需再通知並由保
        證人於往來之授信契據上簽名，自亦無庸再辦理對保，至若為逐筆保證之方
        式，則銀行得經由核對其簽章是否與留存印鑑相符，以確認是否出自保證人
        本意等情』亦同（台灣台南地方法院八十七年度訴字第一二三八號刑事判決
        ）。
    ７、詎被上訴人銀行卻以『最高限額保證』之約定書，充作其他『逐案徵提保證
        』之約定書，企圖矇混。由其提出之借據四紙上；所載『基金保證』等字可
        知，被上訴人銀行以『最高限額保證』之約定書為據，請求『基金保證』之
        保證責任，其將兩件完全不同標的之約定書與借據，組合使用，至為明顯。
    ８、又青年創業基金借據上連帶保證人欄之簽名均為郭漢謀所偽造，業經台灣台
        南地方法院以八十七年度訴字第一二三八號刑事判決判處罪刑在案。且借據
        及借款展期約定書之簽名及蓋章，亦經被上訴人銀行於原審自承非上訴人所
        親簽，是公司負責人來辦理的，被上訴人本人並無對保。（原審卷第三十八
        頁末行、第八十七頁）。
  （七）被上訴人銀行據以請求上訴人應負『青年創業基金』之保證責任，其保證契
        約根本未成立：
    １、兩造間並無訂立任何保證書。（原審卷第三十八頁反面末行）
    ２、借據及展期約定書保證人欄之簽章，亦非上訴人所親為。（原審卷第三十八
        頁末行、第八十七頁）
    ３、八十年九月二日約定書，既非上訴人所親簽、且該約定書係「最高限額保證
        」之約定，本案被上訴人銀行所請求者乃係「基金保證」之責，故該約定書
        亦與本案無關甚明。
  （八）綜上所陳，兩造間保證契約或未成立，或縱已成立（最高限額保證）亦與本
        案（青年創業基金貸款保證）無關。
    三、證據：除援用第一審所提證據外，並補提台灣台南地方法院八十七年度訴字
        第一二三八號刑事判決一件。
乙、被上訴人即附帶上訴人方面：
    一、聲明：求為判決：（一）駁回對造之上訴。（二）原判決關於駁回附帶上訴
        人後開之訴部分廢棄。（三）附帶被上訴人應再與詩美服裝有限公司連帶給
        付附帶上訴人壹佰陸拾捌萬元及如原判決附表所示第三項、第四項之利息暨
        違約金。
    二、陳述：除與原判決記載相同者，予以引用外，補稱：
  （一）本案系爭四筆借款之主債務人（借款人），其負責人為郭漢謀（原審被告之
        一），郭漢謀私人亦另有向被上訴人銀行借款。
    １、本件四筆借款係詩美公司所借部分，與郭漢謀私人所借部分無關。
        民間公司為其事業，欲向商業銀行融資借款時，依例，由其全體董監事立保
        證書予銀行，表示願在一定金額之範圍內作保，因作保之人為公司內部之董
        監事，俗稱「內保」，而商業銀行每次貸放款項予民間公司時，由主債務人
        就每筆借款另立借據，另請二人或數人作保，作保之人，若非公司之董監事
        時，俗稱為「外保」，外保者不必立保證書予銀行，惟應立約定書，及設立
        印鑑卡予銀行，並在各筆借據上連帶保證人欄蓋其印鑑章，「外保」或「內
        保」之目的，均係要為公司向銀行融資作保，除了保證人向銀行表示不再作
        保，每次貸款之保證人均不變動。私人個人，欲向商業銀行借款時，因借款
        人係私人個人，並無董監事，並無所謂「內保」、「外保」之分，惟欲作保
        之人，亦須立約定書及設立印鑑卡予銀行，並在每筆借款之借據上蓋其印鑑
        章。查詩美公司開始向被上訴人銀行借款係民國八十年二月間之事，詩美公
        司尚未開始向被上訴人銀行借款之前，詩美公司之負責人郭漢謀私人於七十
        九年十月五日就以呂秀春（原審被告之一）與上訴人甲○○二人為連帶保證
        人，用其私人名義，向被上訴人銀行申請借款，而上訴人因同意為郭漢謀私
        人之融資借款作保，於七十九年十月十五日立約定書，及設立印鑑卡予被上
        訴人銀行，之後，郭漢謀私人陸續向被上訴人銀行借款，有借，有還，還後
        再借，每次借款，均由上訴人甲○○在每次借據上蓋其印鑑章作保，目前，
        郭漢謀私人尚欠被上訴人銀行附表(一)所示三筆借款（參照郭漢謀之七十九年
        十月十五日借款申請書、甲○○七十九年十月十五日之約定書、甲○○七十
        九年十月十五日之印鑑卡與身份證、郭漢謀私人為借款人之三張借據及附表
        (一)）。翌年，民國八十年九月二日詩美公司與被上訴人銀行接洽，詩美公司
        欲以郭漢謀（詩美公司負責人）與上訴人（詩美公司之業務經理或主任）二
        人為保證人，向被上訴人銀行借款，被上訴人銀行於開始辦理查詢詩美公司
        之資料，上訴人乃於同日立約定書，並設立印鑑卡予被上訴人銀行。詩美公
        司於八十年九月四日向被上訴人銀行提出借款申請書，經被上訴人銀行認可
        後，開始向被上訴人銀行連環借款，如附表(二)所示，有借、有還，還後再借
        ，目前尚欠本案之四筆借款，每次借款，上訴人均在借據上之連帶保證人欄
        蓋其印鑑章（參照被上訴人銀行八十年九月二日之客戶資料查詢單、八十九
        年九月二日甲○○之約定書、八十年九月二日甲○○之印鑑卡與身份證、詩
        美公司八十年九月四日之借款申請書本件四筆借款之借據）則上訴人先後二
        次填寫約定書及設立印鑑卡予被上訴人銀行第一次為七十九年十月五日，係
        為郭漢謀作保而為，第二次為八十年九月二日，係為本件主債務人詩美公司
        作保而為，則八十年九月二日之約定書係上訴人為詩美公司之借款作保而立
        ，上訴人所謂「八十年九月二日之約定書係為郭漢謀之借款作保而立」乙節
        ，係屬誤會，其誤會係由於其忽略約定書有二張所致。每次之約定書及印鑑
        卡，均由上訴人親自簽名蓋章，並經被上訴人銀行之職員對保，第一次七十
        九年十月十五日約定書、印鑑卡之對保人為龔財元，第二次八十年九月二日
        約定書、印鑑卡之對保人為蔡曹千惠。上訴人就其所立上開約定書及印鑑卡
        之真正不爭。
    ２、按消費者保護法所稱之「消費者」，係指消費為目的而為交易、使用商品或
        接受服務者而言，此觀同法第二條第一款規定自明。詩美公司先後向被上訴
        人銀行借款，係屬為其事業融資之借貸關係，則本件借貸關係以詩美公司之
        資金周轉為目的而交易，顯非消費者之交易。本件保證契約，自無適用消費
        者保護法之餘地（最高法院八十八年台上字第一○八號民事判決參照）查上
        訴人在上開二次之印鑑卡背面簽名蓋章，在前面亦簽名蓋章，聲明「茲將本
        人使用於各種票據、借據及一切憑證上‧‧‧之印文與本留存印鑑相符，即
        生效力」，其又在上開先後二次之約定書第二條約定「立約人‧‧‧印鑑‧
        ‧‧或其他足以影響貴行權益變更情事發生時，應即以書面將變更情事通行
        貴行，並辦妥變更或註銷留存印鑑之手續前，與貴行所為之交易，立約書人
        均願負其責任，如因而造成貴行之損害，並負賠償責任」，第十一條第二款
        又約定「如貴行‧‧‧允許主債務人延期清償或分期清償，均毋須徵求立約
        人同意，立約人仍負全部債務之保證責任」。
        依上訴人在上開印鑑卡之聲明，及約定書上之約定，凡被上訴人銀行所持有
        票據或借據上蓋有甲○○之印鑑章者，應視為出於上訴人之本意，而有效。
        被上訴人銀行不必再辦對保手續。
    ３、保證契約係諾成契約，雙方合意即生效，不以書立文書為要件，亦不必對保
        。（最高法院十九年上字第一八三八號、四十八年台上字第九二二號判例）
        民間公司為其營業資金之週轉，向銀行借貸，通常係連環借款，有借、有還
        ，還、再借，借貸次數不止一次。上訴人為詩美公司之業務主任，其訂立約
        定書及設立印鑑卡予被上訴人銀行之目的是因其公司要向被上訴人銀行融資
        而作保。所謂融資，通常不止借款一次，借、還、還、再借。查上訴人自其
        立印鑑卡予被上訴人銀行後，未曾辦理印鑑卡之變更或作廢手續，本件四筆
        借據上連帶保證人欄所蓋印章均係其印鑑章，此為其所不爭，則無論借據上
        之印章是否其親自所蓋，依其交付予被上訴人銀行之上開印鑑卡上及約定書
        上面之約定，應視為出於其同意所蓋，其就本件每張借據之借款應對被上訴
        人銀行負連帶保證人之責任。被上訴人銀行於原審訴求上訴人應與主債務人
        詩美公司連帶清償本件四筆借款，應有理由，上訴人以借據上之印章係郭漢
        謀所蓋，其不必負責之主張，非有理由，請駁回其上訴。
    ４、詩美公司於民國八十六年十二月十二日被票據交換所公告為拒絕往來戶。又
        表見代理之代理權，與因委任契約而發生之代理權不同。前者係由自己之行
        為表示以代理權授與他人或知他人表示為其代理人而不為反對之表示而發生
        ，不必有委任契約存在。上訴人為主債務人詩美公司之服裝設計師（此為其
        所不爭），又係業務主任，其為其公司作保，係正常之事，其既在印鑑卡上
        聲明凡在借據或其他文件上蓋有其印鑑章者有效之約定及其主約定書、印鑑
        卡之目的係為要保證詩美公司當時及日後向被上訴人銀行之融資借款，並非
        僅限於一筆借款，自其立約定書及印鑑卡予被上訴人銀行之民國八十年起到
        民國八十六年其公司之票據拒絕往來為止，其公司為資金之融通，向被上訴
        人銀行借款，借、還，還後再借之情形，為如附表(二)所示，先後六年之久，
        將其印鑑章交付予郭漢謀使用，其間，其對被上訴人銀行未曾表示欲廢止印
        鑑卡或不欲再作保，縱使其所謂「印章由郭漢謀多年保管，借據上之印章係
        郭漢謀所蓋」之主張屬實，上訴人仍應負表見代理人之授權之責，即就本件
        四筆借款，仍應負連帶保證人之責。
    ５、上訴人於原審及鈞院主張其僅為郭漢謀私人之一千萬元貸款作連帶保證及展
        期而將其印章交付予郭漢謀，該印章於八十六年十一月七日交還，並於原審
        舉最高法院七十年度台上字第六五七號判例，主張將印章交付他人並不當然
        構成表見代理，於鈞院又援引最高法院四十年台上字第一二八一號判例主張
        ，僅於其作保一千萬元貸款及該筆貸款展期之範圍內始有適用表見代理之餘
        地‧‧‧云云。惟查上開七十年度台上字第六五七號判例係就受託人將委託
        人之印章使用於與受託事項完全無關之情形而為。本案之案情係上訴人為詩
        美公司之融資立約定書及印鑑卡予被上訴人銀行，並將印鑑章交付郭漢謀多
        年，又在印鑑卡上聲明凡蓋有其印鑑之文件均有效，縱使蓋在借據上或展期
        約定書上上訴人之印鑑章係郭漢謀所蓋，其所蓋文件仍係與詩美公司之融資
        有關，則本件之案情與七十年台上字第六五七號判例所指受託人將委託人之
        印章使用於受託事項無關之情形不同，七十年台上字第六五七號判例應不得
        適用於本案。次查，上開四十年台上字第一二八一號判例，又係就民法第一
        六九條上半段所謂「由自己之行為表示以代理權授與他人」之範圍加以解釋
        ，謂須以他人所為之代理行為係在本人曾經以行為表示授與他人之代理權之
        範圍內者，始發生表見代理，惟該判例所謂「表示」係以「行為」所為之「
        表示」，並非指一般之意思表示，（註：若係一般授權之意思表示，即發生
        一般之委任關係，受任人者，則有代理權，不在表見代理之範圍（最高法院
        六十二年台上字第七八二號判例參照）。查上訴人於八十年九月二日為詩美
        公司作融資借貸之保證而立約定書及印鑑卡予被上訴人銀行時其並未向被上
        訴人銀行聲明其僅為一千萬元之借款作保（事實上，亦未有一千萬元之借貸
        ），上訴人立約定書及印鑑卡之初，又提示有記載其為詩美公司業務經理之
        身份證，再在印鑑卡上聲明，「凡借據或票據上所蓋印章與其印鑑卡相符者
        ，應有效」，則其立八十年九月二日之約定書及印鑑卡之目的顯然係為詩美
        公司之融資作保，其又將印鑑章交付郭漢謀多年，如此情形，正係以其行為
        表示，凡詩美公司為向被上訴人銀行融資借款或辦理展期時，郭漢謀有權使
        用上訴人之印鑑章，郭漢謀縱有盜蓋印章，未超過上訴人以行為所表示授權
        之範圍，則郭漢謀將上訴人之印鑑章使用於本件向被上訴人銀行融資之借據
        或展期之文件上，又未超越上訴人以行為所表示郭漢謀可代理之範圍，上訴
        人援引七十年台上字第六五七號及四十年台上字第一二八一號判例主張其不
        負授權之責任，其主張非有理由，上訴人應就本件四筆借款全部負連帶清償
        之責，原判決令其應與主債務人連帶清償其中二筆借款合計三佰萬元部分，
        應有理由，其上訴非有理由，請駁回上訴。
  （二）關於被上訴人銀行附帶上訴部分：
    １、本件借款四筆，其中八十五年九月十九日所借一六○萬元（尚欠一百三十四
        萬四仟元）、四十萬元（尚欠三十三萬六仟元）二筆借款之清償日期於八十
        六年九月十九日先到期，於八十六年十一月五日就辦妥延展手續，將清償日
        期延展到九十年九月十九日，此借款展期約定書上亦有蓋上訴人甲○○之印
        鑑章，依其印鑑卡上及約定上之上述約定，該借款展期約定書應有效，被上
        訴人從未懷疑借款展期約定書之效力，上訴人亦未有曾就此二筆借款表示反
        對展期，原判決卻以上訴人甲○○於八十六年十二月三十一日就此二筆先到
        期之借款有向被上訴人銀行表示反對展期，被上訴人銀行仍讓詩美公司展期
        ，上訴人甲○○就此二筆借款部分不必要負連帶保證人責任為理由，將被上
        訴人銀行對上訴人之請求加以駁回，判決上訴人勝訴，被上訴人銀行不服，
        就此部分，提起附帶上訴。上訴人甲○○所謂，其於八十六年十二月三十一
        日有反對此二筆先到期借款之展期乙節，並非事實，查本件系爭四筆借款之
        借款日、應清償日及有否展期之情形為如左表。
┌───┬─────────┬───┬───┬───┬────┬────┬─────┐
│依時間│借款金額（新台幣）│借款日│約定之│借款人│借據上之│展期情形│註        │
│序編號│                  │      │清償日│      │保證人  │        │          │
├───┼─────────┼───┼───┼───┼────┼────┼─────┤
│  １  │一六○萬元        │      │      │      │郭漢謀、│11.5.將│請看附件十一│
│      │（尚欠一三四萬四千│9.19.│9.19.│詩美公│甲○○  │清償日延│之借款展期│
│      │  元）            │      │      │    司│        │展到9.│約定書    │
│      │                  │      │      │      │        │19.      │          │
├───┼─────────┼───┼───┼───┼────┼────┼─────┤
│  ２  │四十萬元          │同  右│同  右│同  右│同    右│同    右│同      右│
│      │（尚欠三十三萬六千│      │      │      │        │        │          │
│      │  元）            │      │      │      │        │        │          │
├───┼─────────┼───┼───┼───┼────┼────┼─────┤
│  ３  │二四○萬元        │11.14.│11.14.│同  右│同    右│未展期  │          │
├───┼─────────┼───┼───┼───┼────┼────┼─────┤
│  ４  │六○萬元          │同  右│同  右│同  右│同    右│未展期  │          │
└───┴─────────┴───┴───┴───┴────┴────┴─────┘
（註：原判決附表未將四筆借款按借貸期日之先後排列，原判決所謂附表第三項第四
      項之借款係本表所示之第１、第２之借款，原判決所謂附表第一、第二之借款
      係本表所示第３、第４之借款）
      票據交換所於八十六年十二月十二日公告詩美公司為拒絕往來戶，詩美公司成
      為拒絕往來戶後，並無就上開編號３、４二筆借款辦展期之意，惟被上訴人銀
      行為減少滯納戶之件數，乃於八十六年十二月三十一日拜訪上訴人，請其就該
      二筆借款同意展期，因上訴人甲○○未同意而作罷，那時（12.）被上訴人
      銀行就上開編號１、２之二筆借款，已於八十六年十一月五日就取得郭漢謀送
      來，有蓋上訴人甲○○印鑑章之借款展期約定書，不必再就上開編號１、２二
      筆借款請求上訴人甲○○同意展期，被上訴人銀行法定代理人要求展期之借款
      ，係尚未辦展期之上開編號３、４之二筆（合計三佰萬元）之借款，因上訴人
      甲○○未同意而作罷，此乃係就先到期之上開編號１、２之二筆借款有展期合
      約書，就後到期之編號３、４之二筆借款未有展期合約書之原因，依經驗法則
      ，被上訴人銀行之法定代理人要求展期者必為尚未展期之編號３、４之二筆借
      款，不可能係已先到期、已辦妥展期之編號１、２之二筆借款。被上訴人銀行
      之法定代理人確於12.有拜訪上訴人甲○○，惟就上訴人甲○○所謂「被上
      訴人銀行法定代理人於12.要求就編號１、２二筆借款展期，上訴人甲○○
      加以拒絕」之主張，加以否認，上訴人甲○○就其上開主張，應負舉證責任，
      查其並無證據可證明其上開之主張，原判決遽認被上訴人銀行法定代理人於八
      十六年十二月三十一日就編號１、２之二筆借款請求上訴人甲○○同意展期，
      甲○○加以拒絕，其認定事實，純屬誤認事實，其就編號１、２二筆合計一六
      八萬元借款判決被上訴人銀行敗訴，被上訴人銀行不服乃就該部分判決提起附
      帶上訴，請求上訴人甲○○（即附帶上訴之被上訴人）應與主債務人詩美公司
      再連帶清償一百六十八萬元之借款。
  ２、七十九年十月十五日之印鑑卡與同日之約定書，係上訴人甲○○為郭漢謀私人
      要向被上訴人銀行連續借款之作保而立，曾經證人龔財源對保，上訴人甲○○
      就七十九年十月十五日之印鑑卡即約定書之真正也不爭執（請看鈞院八十八、
      九、二十三筆錄）。八十年九月二日之印鑑卡與同日之約定書，係上訴人甲○
      ○為詩美公司要向被上訴人銀行連續借款之作保而立，曾經蔡曹千惠對保，也
      曾經到第一審及鈞院作證屬實，上訴人甲○○於第一審對蔡曹千惠之證言也表
      示無意見。由憲兵學校八十九年二月十一日之函亦可認定七十九年十月十五日
      之印鑑卡（正背面）、約定書，與八十年九月二日之印鑑卡（在背面）、約定
      書之筆跡均相同。則八十年九月二日之印鑑卡與約定書均非偽造之物。
  ３、本件四筆借款之主債務人（借款人）為詩美服裝公司，本件之借款與另件主債
      務人（借款人）為郭漢謀之私人借款無關，則與本案有關之印鑑卡與約定書僅
      係八十年九月二日之印鑑卡與約定書，其他七十九年十月十五日之印鑑卡、約
      定書及八十四年八月二十三日之印鑑卡均與本案借款無關，因上訴人甲○○於
      第二審僅承認七十九年十月十五日之印鑑卡與約定書係真正，否認與本案有關
      之八十年九月二日之印鑑卡與約定書之真正。鈞院乃將甲○○先後三次（七十
      九年十月十五日與八十年九月二日與八十四年八月二十三日）所立印鑑卡與先
      後二次（七十九年十月十五日與八十年九月二日）所立約定書送憲兵學校鑑定
      其筆跡。
  ４、上訴人甲○○在八十四年八月二十三日為要在被上訴人銀行設其私人帳戶，有
      立其第三張（八十四年八月二十三日）之印鑑卡。則上訴人先後有三次立印鑑
      卡。上訴人甲○○立第一次（七十九年十月十五日）與第二次（八十年九月二
      日）印鑑卡、約定書之日期，相隔僅十一個月，惟其設立第三張印鑑卡之日期
      （八十四年八月二十三日）離其立第一張與第二張之日期（七十九年十月十五
      日與八十年九月二日）已逾三年，其筆跡難免有變化，致使憲兵學校鑑定結果
      認定第一次與第二次印鑑卡之筆跡相同，第三次印鑑卡之筆跡與第一次、第二
      次印鑑卡之筆跡不同，惟該第三次八十四年八月二十三日之印鑑卡與本案無關
      。
  ５、如上述，上訴人甲○○曾經自認第一次（七十九年十月十五日）、第二次（八
      十年九月二日）之印鑑卡、約定書之真正，經鑑定結果，第一次、第二次印鑑
      卡之筆跡亦相同，則與本案有關之第二次印鑑卡係真正，因本件四張借據上所
      蓋上訴人之印章與第二次印鑑卡上所蓋之印鑑相同，亦即上訴人甲○○與被上
      訴人銀行間顯然有保證契約關係存在。上訴人甲○○最近八十九年三月九日始
      具狀撤銷其自認，惟其撤銷自認，非有理由。因為憲兵學校八十九年二月十一
      日之函不過係向鈞院報告第一張（七十九、十、十五）及第二張（八十、九、
      二）印鑑卡與約定書之筆跡相同，第三張（八十四、八、二十三）印鑑卡之筆
      跡與第一、第二張印鑑卡之筆跡不同而已，並未證明第一張及第二張印鑑卡與
      約定書係偽證之物，則上訴人甲○○並無證據可證明第一張第二張之印鑑卡與
      約定書係被偽造之物，其不能證明其自認與事實不符，其撤銷自認，不符合民
      事訴訟法第二百七十九條第三項之要件。上訴人甲○○撤銷自認既不合法，其
      所為上開之自認，有拘束力。鈞院自應據為認定事實及裁判之基礎（最高法院
      十七年上字第七五五號、十八年上字二八三六號判例）。
  三、證據：除援用第一審所提證據外，補提附件(一)七十九年十月五日郭漢謀之借款
      申請書、(二)上訴人甲○○七十九年十月十五日之約定書、(三)上訴人甲○○七十
      九年十月十五日之印鑑卡與身份證、(四)郭漢謀私人尚欠借款之借據三紙、(五)八
      十年九月二日客戶資料查詢單、(六)上訴人甲○○八十年九月二日之約定書、(七)
      上訴人甲○○八十年九月二日之印鑑卡、(八)詩美公司八十年九月二日之借款申
      請書、(九)本件四筆詩美公司借款之借據四紙、(十)票據交換所八十六年十二月十
      二日之公告、(十一)借款展期約定書二紙、(十二)最高法院八十八年台上字第一○八號
      民事判決、(十三)郭漢謀私人目前尚欠三筆借款明細表、(十四)詩美公司自上訴人於八
      十年九月立約定書、印鑑卡予被上訴人銀行起，至目前為止，其向被上訴人銀
      行融資借款之明細表，聲請訊問証人薛金城、龔財元、曹千惠及函請憲兵學校
      鑑定八十四年八月二月二十三日之印鑑卡、七十九年十月十五日之印鑑卡及約
      定書、八十年九月二日之印鑑卡及約定書等之上訴人之簽明及住址之字跡。
      理      由
一、本件被上訴人起訴主張：原審共同被告詩美公司分別於如原判決附表（下稱附表
    ）所示時間向其借款貳佰肆拾萬元、陸拾萬元、壹佰陸拾萬元（後經攤還尚餘壹
    佰拾萬肆仟元）、肆拾萬元（後經攤還尚餘拾萬陸仟元），起訴時利息、
    違約金計算方式均如附表所示，並由其餘原審被告及上訴人簽名為連帶保證人，
    詩美公司對於附表借款之利息分別繳至八十七年一月四日，而如附表編號一所示
    二四０萬元，編號二之六０萬元借款業已到期未予清償，現詩美公司使用支票已
    被列為拒絕往來戶；依約定書第五條之約定，伊等借款均已視為全部到期，詩美
    公司及上訴人應負連帶償還責任。又上訴人甲○○將伊開戶印章交予郭漢謀多年
    而未取回，足使被上訴人認為郭漢謀有代理權，上訴人甲○○自應負表見代理人
    責任。因本於消費借貸及連帶保證之法律關係，求為命上訴人應與詩美公司等連
    帶給付被上訴人四百六十八萬元及如附表所示之利息及違約金之判決；上訴人則
    以：七十八年間原審共同被告郭漢謀以渠所有不動產向被上訴人抵押貸款捌佰萬
    元，邀上訴人及渠妻為連帶保證人。嗣因每年延借換單之需，郭漢謀向上訴人借
    用印章使用而由渠保管上訴人印章（已於八十六年十一月七日交還）。嗣郭漢謀
    在上訴人不知情下，另於八十五年十一月十四日向被上訴人以詩美公司法定代理
    人郭漢謀名義貸款青年創業基金佰萬元及貳佰萬元，未經上訴人同意，盜蓋上
    訴人印章於借據及約定書上。郭漢謀以詩美公司法定代理人郭漢謀名義向被上訴
    人所貸青年創業基金而簽發之借據（包括展期）共六張，分別為貳佰肆拾萬元借
    款之借據及八十五年十一月十四日陸拾萬元借款之借據、八十五年九月十九日壹
    佰陸拾萬元借款之借據、八十五年九月十九日肆拾萬元借款之借據、八十六年九
    月十九日壹佰陸拾萬元借款之借款展期約定書及八十六年九月十九日肆拾萬元借
    款之借款展期約定書，其上上訴人簽名均係郭漢謀所偽造，印文係郭漢謀所盜蓋
    ，旋被上訴人於八十六年十二月三十一日中午電請上訴人往銀行補辦（對保簽名
    蓋章）手續因而發現郭漢謀盜蓋上訴人印章之事實，因未允諾保證而拒絕。旋被
    上訴人之法定代理人乙○○偕同被上訴人之訴訟代理人薛金城於該日下午四時許
    來上訴人住宅以各項花言巧語擬騙上訴人補辦手續，上訴人當予竣拒。七十八年
    至八十六年十一月七日前，上訴人之印章由郭漢謀保管，上訴人並無親自與被上
    訴人約定保證契約，亦無授權他人代為，自不負保證責任。又據憲兵學校鑑定結
    果，七十九年十月十五日約定書、印鑑卡及八十年九月二日約定書、印鑑卡上，
    上訴人之簽名均非上訴人所親簽，依民事訴訟法第二百七十九條第三項規定撤銷
    原對七十九年十月十五日及八十年九月二日約定書之自認，上訴人又無訂立保證
    書，借據及展期約定書又非上訴人所親簽，兩造間並無任何保證契約存在，被上
    訴人竟依據該借據及約定書，請求上訴人負連帶給付借款之責，實無根據，又按
    保證契約須經當事人約定始生效力，縱觀所謂約定書之內容，並無任何一條約款
    與本案保證之約定有關，被上訴人銀行以約定書充當保證書，顯不可採。且約定
    書上並無載明保證範圍，如僅簽一紙約定書即需毫無範圍的負保證責任之推定，
    顯然有違消費者保護法誠實信用原則，亦有違公平正義原則。又在被上訴人銀行
    裡上訴人名義之約定書，不止一份，顯見被上訴人銀行在借貸關係之處理方式，
    均係要求契約相對人就每筆借貸關係簽定約定書，連同各該契據歸檔保存。而系
    爭約定書早在八十年九月二日簽定，而本件被上訴人銀行所據以請求之八十五年
    九月十九日、八十五年十一月十四日借據各二紙及八十六年十一月十五日借款展
    期約定書二紙，又清楚載明「基金保證」，顯係以『逐案徵提保證』之方式辦理
    為期一年之青年創業基金貸款，非最高限額保證，被上訴人銀行亦不得以最高限
    額保證之約定書為據，請求上訴人負基金保證之保證責任，又青年創業基金借據
    上連帶保證人欄之簽名均為郭漢謀所偽造，故被上訴人不得請求上訴人負有關本
    件青年創業基金之保證責任等語，資為抗辯。
二、被上訴人主張原審共同被告詩美公司邀同原審其餘被告郭漢謀、呂秀春、王朝欽
    、吳素月、郭淑珍、黃林秀玉及上訴人立約定書，以上揭人等為連帶保證人，於
    附表所示時間向其借款貳佰肆拾萬元、陸拾萬元、壹佰陸拾萬元（後經攤還尚餘
    壹佰拾萬肆仟元）、肆拾萬元（後經攤還尚餘拾萬陸仟元），其利息、違
    約金及清償日均如附表所示。嗣詩美公司對於附表借款之利息分別繳至八十七年
    一月四日，而如附表編號一所示二四０萬元，編號二之六０萬元借款業已到期未
    清償，如附表編號三、四項所示之債務雖於原約定清償期即八十六年九月十九日
    屆至後，經被上訴人同意延展清償期至九十年九月十九日，然詩美公司使用支票
    已於八十六年十二月十二日被公告列為拒絕往來戶，依約定書第五條約定，詩美
    公司已喪失期限利益；及原審被告郭漢謀於七十八年間以渠所有不動產向被上訴
    人抵押貸款捌佰萬元，邀上訴人甲○○及渠妻為連帶保證人，亦於七十九年十月
    十五日立有約定書及設立印鑑卡，自此至八十六年十一月七日，除八十四年三月
    間上訴人曾取回伊印章，於被上訴人銀行辦理開戶手續外，為每年延借換單之需
    ，該印章均由郭漢謀保管。八十六年十二月三十一日被上訴人之法定代理人乙○
    ○曾偕同被上訴人在原審之訴訟代理人薛金城至上訴人甲○○住處要求伊繼續擔
    任連帶保證人，惟為上訴人所拒之事實，為兩造所不爭執，並有借據七紙、借款
    展期約定書二紙、保證書二紙、約定書八紙、上訴人之七十九年十月十五日身分
    證及印鑑卡、八十年九月二日客戶資料查詢單、台灣地區各縣市票據交換所公告
    、授信明細查詢單及詩美公司八十年九月四日之借款申請書等附卷可稽，應堪信
    為真正。上訴人則以前揭情詞置辯，是本件應審究者為上訴人應否就約定書、印
    鑑卡及借據負授權人責任？本件有無消費者保護法之適用？上訴人拒辦延期之債
    務究為何筆？
三、查上訴人曾先後二次填寫約定書及設立印鑑卡予被上訴人，第一次為七十九年十
    月十五日，係為郭漢謀作保而為，第二次為八十年九月二日，係為本件主債務人
    詩美公司作保而為，已如前述，第一次即七十九年十月十五日約定書及印鑑卡之
    對保人為龔財元，第二次八十年九月二日約定書及印鑑卡之對保人為蔡曹千惠，
    已分據證人龔財元及蔡曹千惠證述甚明，上訴人甲○○曾經自認第一次（七十九
    年十月十五日）、第二次（八十年九月二日）之印鑑卡、約定書之真正，經鑑定
    結果，第一次、第二次印鑑卡之筆跡亦相同，則與本案有關之第二次印鑑卡係真
    正，因本件四張借據上所蓋上訴人之印章與第二次印鑑卡上所蓋之印鑑相同，亦
    即上訴人甲○○與被上訴人銀行間顯然就詩美公司對被上訴人所負債務有保證契
    約關係存在。嗣因上訴人甲○○於本院審理中僅承認七十九年十月十五日之印鑑
    卡與約定書係真正，否認與本案有關之八十年九月二日之印鑑卡與約定書之真正
    。本院乃將上訴人甲○○先後三次即七十九年十月十五日、八十年九月二日與八
    十四年八月二十三日所立印鑑卡與先後二次即七十九年十月十五日與八十年九月
    二日所立約定書送請憲兵學校鑑定，雖鑑定結果認第一張即七十九年十月十五日
    及第二張八十年九月二日之印鑑卡與約定書之筆跡相同，第三張即八十四年八月
    二十三日印鑑卡之筆跡與第一、第二張印鑑卡之筆跡不同，固有憲兵學校八十八
    年十二月四日（八八）執正字第五一二０號函及八十九年二月十一日（八九）執
    正字第０六八０號函在卷可憑，然上揭函文並未揭示第一張及第二張印鑑卡與約
    定書上，上訴人之印文被偽造，上訴人亦無證據可證明第一張第二張之印鑑卡與
    約定書上，其所有之印文係被偽造，而且又不能證明前此所為之自認與事實不符
    ，按之民事訴訟法第二百七十九條第三項所規定；「自認之撤銷，除別有規定外
    ，以自認人能證明與事實不符，或經他造同意者，始得為之。」被上訴人既不同
    意上訴人撤銷自認，上訴人撤銷自認即不合法，前所為自認仍有拘束力，本院自
    得據為認定事實及裁判之依據。準此，上訴人於七十九年十月十五日與八十年九
    月二日之約定書及印鑑卡為真正。
四、按保證契約之成立，本不以作成書據為要件，雖無書據而有其他證明方法，足證
    其契約成立者，亦應發生效力最高法院十九年上字第一八三八號判例參照。查上
    訴人在上開二次之印鑑卡背面簽名蓋章，在正面亦簽名蓋章，聲明「茲將本人使
    用於各種票據、借據及一切憑證之印鑑蓋於背面，並留存為據，同時聲明凡各種
    票據、借；據及一切憑證上之印文與本留存印鑑相符，即生效力」（原審卷九十
    頁），且在上開先後二次之約定書第二條復約定「立約人‧‧‧印鑑‧‧‧或其
    他足以影響貴行權益變更情事發生時，應即以書面將變更情事通知行貴行，並辦
    妥變更或註銷留存印鑑之手續前，與貴行所為之交易，立約書人均願負其責任，
    如因而造成貴行之損害，並負賠償責任」，第十一條第二款又約定「如貴行‧‧
    ‧允許主債務人延期清償或分期清償，均毋須徵求立約人同意，立約人仍負全部
    債務之保證責任」。上訴人自立印鑑卡予被上訴人銀行後，未曾辦理印鑑卡之變
    更或作廢手續，本件四筆借據上連帶保證人欄所蓋印章均係上訴人印鑑章，此為
    上訴人所不爭，則無論借據上之印章是否上訴人所親蓋，依前所交付予被上訴人
    銀行之上開印鑑卡上及約定書上面之約定，自應視為上訴人同意所蓋，就本件每
    張借據之借款應對被上訴人銀行負連帶保證人之責任，則上訴人所辯：「上訴人
    並無訂立保證書，借據及展期約定書又非上訴人所親簽，兩造間並無任何保證契
    約存在，竟行使該借據及約定書，請求上訴人負連帶給付借款之責，實無根據，
    又按保證契約須經當事人約定始生效力，縱觀所謂約定書之內容，並無任何一條
    約款與本案保證之約定有關，被上訴人銀行以約定書充當保證書，顯不可採。」
    委非足取。
五、次按「消費者保護法所稱之「消費者」，係指消費為目的而為交易、使用商品或
    接受服務者而言，此觀同法第二條第一款規定自明。有關融資借貸之保證契約，
    具有活絡展威公司資金週轉之效果，為原審合法確定之事實。則本件借貸係以展
    威公司之週轉為目的而為交易，顯非消費者之交易，自無適用消費者保護法之餘
    地」，最高法院著有八十八年度台上字第一０八號判決足資參照，本件詩美公司
    先後，向被上訴人銀行借款，有借有還，還後再借，為上訴人所不爭執，顯係屬
    為渠事業融資之借貸關係，則本件借貸關係以詩美公司之資金周轉為目的而交易
    ，顯非消費者之交易。本件保證契約，自無適用消費者保護法之餘地，則上訴人
    辯稱：「約定書上並無載明保證範圍，因簽一紙約定書即需毫無範圍的負保證責
    任之推定，顯然有違消費者保護法誠實信用原則，亦有違公平正義原則。」云云
    ，亦不可採。
六、依中華民國銀行商業同業公會全國聯合會八十八年七月三十日全授字第０九０八
    號函：『銀行辦理授信業務，徵提保證人方式，通常約有二種，其一為逐案徵提
    ，其二為最高限額保證方式辦理。而銀行與保證人簽訂之保證契約性質，若為最
    高限額保證，並辦妥對保及留存印鑑，則日後銀行對主債務人貸放每一筆借款時
    ，均無需再通知並由保證人於往來之授信契據上簽名，自亦無庸再辦理對保，至
    若為逐筆保證之方式，則銀行得經由核對其簽章是否與留存印鑑相符，以確認是
    否出自保證人本意等情』，有台灣台南地方法院八十七年度訴字第一二三八號刑
    事判決一件附卷可憑，依該判決理由所引上述函件所示，不論係最高限額保證或
    逐案徵提保證，均以保證人於貸放銀行處辦妥對保及留存印鑑為前提，若係逐案
    徵提保證，銀行得經由核對其簽章是否與留存印鑑相符，以確認是否出自保證人
    本意，亦未要求須逐筆對保，本件上訴人既於被上訴人處為主債務人詩美公司立
    有保證約定書及印鑑卡，嗣逐筆借款之借據連帶保證人欄亦有與約定書上訴人印
    鑑相同之印鑑，為上訴人所不爭，顯係逐案徵提保證，揆諸上揭函示，被上訴人
    得經由核對上訴人之簽章與留存印鑑相符，即認上訴人確有為詩美公司保證之意
    ，而不論借據上之印章是否為伊所親蓋，則被上訴人據約定書及印鑑，依借據，
    請求上訴人負連帶保證之責，核無不合。因之，上訴人辯稱：「在被上訴人銀行
    裡上訴人名義之約定書，不止一份，顯見被上訴人銀行在借貸關係之處理方式，
    均係要求契約相對人就每筆借貸關係簽定約定書，連同各該契據歸檔保存。而系
    爭約定書早在八十年九月二日簽定，而本件被上訴人銀行所據以請求之八十五年
    九月十九日、八十五年十一月十四日借據各二紙及八十六年十一月十五日借款展
    期約定書二紙，又清楚載明「基金保證」，顯係以『逐案徵提保證』之方式辦理
    為期一年之青年創業基金貸款，非最高限額保證，被上訴人銀行亦不得以最高限
    額保證之約定書為據，請求上訴人負基金保證之保證責任」云云，亦無足取。
七、又「按由自己之行為表示以代理權授與他人者，對於第三人應負授權人之責任，
    必須本人有表見之事實，足使第三人信該他人有代理權之情形存在，始足當之。
    我國人民將自己印章交付他人，委託該他人辦理特定事項者，比比皆是，倘持有
    印章之該他人，除受託辦理之特定事項外，其他以本人名義所為之任何法律行為
    ，均須由本人負表見代理之授權人責任，未免過苛。原審徒憑上訴人曾將印章交
    付與呂某之事實，即認被上訴人就保證契約之訂立應負表見代理之授權人責任，
    自屬率斷」。又「本人應負授權人之責任之規定，原以本人有使第三人信為以代
    理權授與他人之行為，為保護代理交易之安全起見，有使本人負相當責任之必要
    而設，故本人就他人以其名義與第三人所為之代理行為，應負授權人之責任者，
    須以他人所為之代理行為，係在其曾經表示授與他人代理權之範圍內為其前提要
    件」。最高法院固分別著有七十年台上字第六五七號、四十年台上字第一二八一
    號判例參照，然查七十年台上字第六五七號判例係就受託人將委託人之印章使用
    於與受託事項完全無關之情形而為宣示，而上開四十年台上字第一二八一號判例
    ，又係就民法第一六九條上半段所謂「由自己之行為表示以代理權授與他人」之
    範圍加以解釋，謂須以他人所為之代理行為係在本人曾經以行為表示授與他人之
    代理權之範圍內者，始發生表見代理，若係一般授權之意思表示，即發生一般之
    委任關係。查本件上訴人甲○○自七十八年間擔任原審共同被告郭漢謀向被上訴
    人借款之連帶保證人後，為每年延期換單之需，即將當時蓋用於借據及約定書上
    印章交由郭漢謀保管，八十年間並以該印章蓋用於約定書上擔任主債務人詩美公
    司向被上訴人借款之連帶保證人，所立約定書及印鑑卡予被上訴人銀行時伊並未
    向被上訴人銀行聲明伊僅為一千萬元之借款作保，再在印鑑卡上聲明，「凡借據
    或票據上所蓋印章與其印鑑卡相符者，應有效」，上訴人又於八十四年間復以同
    一印章於被上訴人銀行開戶等情，既如前述，則上訴人甲○○將其二度供作連帶
    保證之印章交付郭漢謀，為時長達八年始取回，當中並以該印章至被上訴人銀行
    開戶，已與最高法院七十年台上字第六五七號判例所指單純將自己印章交付他人
    ，委託他人辦理特定事項之情形有所不同，自係由自己之行為表示以代理權授與
    他人，而使身為第三人之被上訴人相信上訴人甲○○確曾授與郭漢謀代理權，則
    上訴人就本件借款之連帶保證，應負授權人之責任，則上訴人辯稱：青年創業基
    金借據上連帶保證人欄之簽名均為郭漢謀所偽造，故被上訴人不得請求上訴人負
    有關本件青年創業基金之保證責任云云，亦難憑採。
八、末按一般金融機構，有借款展期與換單二項程序，作為短期借款屆期無法清償時
    ，准債務人延期清償之內部作業程序，其中所謂展期係指清償期屆至而債務人未
    清償，由銀行與債務人訂立「展期契約」，合意將清償期延展，查本件借款四筆
    ，其中八十五年九月十九日所借一六○萬元（尚欠一百三十四萬四仟元）、四十
    萬元（尚欠三十三萬六仟元）二筆借款之清償日期於八十六年九月十九日先到期
    ，於八十六年十一月五日已辦妥延展手續，將清償日期延展到九十年九月十九日
    ，此借款展期約定書上亦蓋有上訴人甲○○之印鑑章，依其印鑑卡上及約定上之
    上述約定，該借款展期約定書應有效，被上訴人從未懷疑借款展期約定書之效力
    ，上訴人亦未有曾就此二筆借款表示反對展期，此二筆借款因詩美公司喪失期限
    利益，上訴人自應與之負連帶清償責任。至於八十六年十二月三十一日被上訴人
    之法定代理人確曾至上訴人宅第，請其訂立「展期契約」，應係為尚未展期之債
    務為之，蓋依經驗法則，已先到期、已辦妥展期之上揭二筆債務，於被上訴人之
    法定代理人並無影響，而已到期未辦展延之八十五年十一月十四日所借、八十六
    年十一月十四日屆清償期之二百四十萬元、六十萬元債務，被上訴人勢須即進行
    催討，且成為滯納戶，對被上訴人法定代理人之業績有一定之影響，被上訴人法
    定代理人要求上訴人辦理展延實合乎常情，是則上訴人所陳：「被上訴人銀行法
    定代理人於八十六年十二月三十一日要求補辦展延手續，上訴人已予竣拒。」應
    係指八十五年十一月十四日所借、八十六年十一月十四日屆清償期之二百四十萬
    元、六十萬元債務。
十、準此，上訴人應就約定書、印鑑卡及借據負授權人責任，本件無消費者保護法之
    適用，上訴人拒辦延期之債務係八十五年十一月十四日所借、八十六年十一月十
    四日屆清償期之二百四十萬元、六十萬元債務。
十一、綜上所述，本件被上訴人主張上訴人應與原審共同被告詩美公司等負連帶清償責
    任為可採，上訴人所辯均為無可取。依約定書之約定，被上訴人自得請求上訴人
    負連帶清償責任。從而，被上訴人本於消費借貸及連帶保證之法律關係，請求上
    訴人應與詩美公司連帶給付四百六十八萬元及如原判決附表所示之利息及違約金
    為有理由，應予准許。原審判命上訴人給付三百萬元及如原審判決附表所示第一
    項、第二項之利息及違約金，核無不當，上訴意旨指摘原判決不當，求予廢棄改
    判，為無理由，應予駁回其上訴。又被上訴人即附帶上訴人請求上訴人即附帶被
    上訴人給付一百六十八萬元及如原審判決附表所示第三項、第四項之利息及違約
    金部分，為有理由應予准許，已如上述，乃原判決就此部分為附帶上訴人敗訴之
    判決，自有未洽，附帶上訴人就此部分指摘原判決不當，求予廢棄改判，為有理
    由，爰由本院將原判決此部分予以廢棄改判如主文第三項所示。
六、據上論結，本件上訴為無理由，附帶上訴為有理由，依民事訴訟法第四百四十九
    條第一項、第四百五十條、第七十八條，判決如主文。
中      華      民      國    八十九    年      五      月      九      日
                                    臺灣高等法院臺南分院民事第一庭
~B1審判長法官  黃    崑    宗
~B2      法官  楊    子    莊
~B3      法官  袁    靜    文
右為正本係照原本作成。
如對本判決上訴，須於判決送達後二十日內向本院提出上訴狀，其未表明上訴理由者
，應於上訴後二十日內向本院提出上訴理由書。
中      華      民      國    八十九    年      五      月    十一      日
~B法院書記官  黃    文    生


司法院資訊處製作；財團法人民間司法改革基金會備份。
